最高法院刑事判決　　　　　　　　　　　　　　　八十六年度台上字第六九五三號
　　上　訴　人　甲○○
右上訴人因侵占案件，不服台灣高等法院高雄分院中華民國八十五年十二月五日第二
審判決（八十五年度上訴字第四五九號，起訴案號：台灣高雄地方法院檢察署八十三
年度偵字第二一八三○號），提起上訴，本院判決如左：
    主  文
原判決關於業務侵占部分撤銷，發回台灣高等法院高雄分院。
    理  由
本件原判決認定上訴人甲○○係威碁企業有限公司（以下簡稱威碁公司）之股東，自
民國八十三年三月間起，意圖為自己不法之所有，並基於概括之犯意，利用職務上經
手公司所收取之票據之機會，先後將原判決附表所示之支票六張，共計新台幣（下同
）一百九十萬八千一百六十七元分別存入其不知情之妻胡玉美在桃園郵局存簿儲金第
000000－0號帳戶，及其所有高雄區中小企業銀行六合辦事處000－000
－00000000號帳戶，予以侵占入己等情。因而撤銷第一審關於業務侵占部分
之科刑判決，改判論處上訴人甲○○連續意圖為自己不法之所有，而侵占對於業務上
所持有之物罪刑，固非無見。
惟查：(一)、有罪判決書之事實一欄為適用法令之根據，應將法院職權上所認定之犯罪
事實詳為記載，始足為適用法令之基礎。本件原判決引據為事實一部之附表，僅記載
存入日期、金額、票號、發票人及匯入帳號，並未及各該支票付款人之商號（銀行
）、發票年月日及上訴人收取各該支票之確切日期，且上訴人之犯罪時間，僅記載自
八十三年三月間起，……亦未及其犯罪行為，至何時止﹖又原判決附表所載之存入
日期，是否即為上訴人犯罪行為起迄日期，判決理由內並未說明。事實既欠明瞭，則
其依刑法第五十六條、第三百三十六條第二項論處上訴人連續侵占對於業務上持有之
物罪刑，是否適當，本院自無從憑斷。(二)、科刑判決所認定之事實，與其所採用之證
據不相適合，即屬證據上之理由矛盾，其判決當然為違背法令。本件原判決憑以認定
上訴人犯罪之證據，所引據之高雄區中小企業銀行六合分行八十三年十二月十六日
高六合銀總第七十六號函及郵政儲金匯業局八十四年十二月二十日00000000
－00○號函，其內所載存入日期，前者就原判決附表編號四、金額三十四萬四千零
八十七元為八十三年四月二十二日；後者就原判決附表編號三、金額十六萬九千七百
二十七元為八十三年四月七日，原判決引為事實一部之附表編號三、四、其存入日期
，則分別記載為八十三年四月十七日及八十三年四月十九日，顯與上述二函所載存入
日期，不相符合，即屬證據上之理由矛盾。此攸關上訴人犯罪行為之時間，自有詳予
調查審明之必要，原審疏未調查，遽採為判決之基礎，亦難謂無應於審判期日調查之
證據，而未予調查之違法。上訴意旨雖未指摘及此，惟為本院得依職權調查之事項，
應認原判決此部分有撤銷發回更審之原因。又本件雖係刑事訴訟法第三百七十六條第
三款所列之案件，惟於修正刑事訴訟法施行前，原得上訴於第三審法院，且已繫屬於
法院，依刑事訴訟法施行法第五條第一項規定，仍應依施行前之法定程序終結之，附
此明。
據上論結，應依刑事訴訟法第三百九十七條、第四百零一條，判決如主文。
中      華      民      國    八十六    年     十一     月    二十七    日
                              最高法院刑事第五庭
                                  審判長法官  陳  錫  奎
                                        法官  洪  清  江
                                        法官  吳  昭  瑩
                                        法官  吳  昆  仁
                                        法官  李  伯  道
      右正本證明與原本無異
                                              書  記  官
中      華      民      國    八十六    年     十二     月      三      日
